最  高  行  政  法  院  裁  定
111年度抗字第2號
抗  告  人  陳妙光                                      

上列抗告人因與相對人苗栗縣政府間有關建築事務事件，對於中
華民國110年11月30日臺中高等行政法院110年度訴字第215號裁
定，提起抗告，本院裁定如下︰
　　主  文
抗告駁回。
抗告訴訟費用由抗告人負擔。
　　理  由
一、按抗告法院認抗告為不合法或無理由者，應為駁回抗告之裁
    定。
二、抗告人所有坐落苗栗縣頭份市尖山下段1758地號上建築物（
    下稱系爭建物），前經相對人審認系爭建物有違法增建情形
    ，違反建築法第25條規定，以民國103年8月11日府商使字第
    1030167371號函限期抗告人於文到30日內補辦建造執照，因
    抗告人逾期未補辦，相對人乃以104年6月12日府商使字第10
    40121910號函通知抗告人應執行拆除。抗告人不服系爭建物
    增建部分經認定為違章建築，提起訴願，經內政部以104年1
    0月28日台內訴字第1040437436號訴願決定駁回確定在案。
    嗣抗告人繕具107年1月9日申請書向相對人請求更正104年6
    月12日府商使字第1040121910號函附查報單（下稱系爭查報
    單）有關系爭建物增建部分高度，經相對人工商發展處（使
    用管理科）於107年1月30日辦理會勘，會勘結論：「本案頂
    樓增建尺寸經現場測量高度約70公分，其餘尺寸如104年6月
    12日府商使字第1040121910號函查報單內容……」，並以107
    年2月12日府商使字第1070008210號函復抗告人，系爭查報
    單並未標示高度，故無其所述高度標示錯誤之情形而需更正
    。抗告人不服該函，提起訴願，經內政部以107年6月25日台
    內訴字第1070038273號訴願決定不受理確定在案。抗告人復
    於109年9月9日繕具申請書載：「主旨：申請依104年6月12
    日府商使字第1040121910號函查報單，內容更正現場認定尺
    寸事……說明一：鈞府於107年1月11日（應為30日之誤繕）現
    場會勘在案……」向相對人請求更正系爭查報單內容，相對人
    迄未回復抗告人。抗告人不服，提起訴願，經訴願決定不受
    理，抗告人仍不服，循序提起行政訴訟，經原審110年度訴
    字第215號裁定（下稱原裁定）駁回，抗告人不服，遂提起
    本件抗告。
三、本件原裁定以：抗告人於109年9月9日請求相對人更正系爭
    查報單有關系爭建物增建部分高度，然系爭查報單並未載明
    其高度，且申請書上並未記載其請求之實體法律依據為何，
    起訴狀亦未載明其有何公法上請求權而得請求行政機關作成
    其所申請更正之內容，是本件抗告人申請更正，無請求權基
    礎，顯非為行政訴訟法第5條所定之「依法申請之案件」，
    相對人並不負有作為義務，即令相對人未依其請求而有所回
    應，抗告人亦不得主張其有權利或法律上利益受損害。又抗
    告人於本件訴訟僅聲明「原不受理之決定撤銷」，未依行政
    訴訟法第5條課予義務訴訟要件合併為「請求該機關應為行
    政處分或應為特定內容之行政處分」之聲明，本有疏漏，惟
    抗告人本件申請既非「依法申請之案件」，其聲明欠缺部分
    ，即無再論究之必要。是抗告人提起本件行政訴訟，有起訴
    不備要件之情形等語，爰依行政訴訟法第107條第1項第10款
    後段規定，裁定駁回抗告人在原審之訴。
四、抗告意旨略謂：抗告人申請紀念性建築物部分，係依據建築
    法第99條第1項第1款規定，核屬建管單位所管。又建築物並
    無設立地點限制，相對人表明頂樓增建4公尺×4公尺，究竟
    是高度4公尺或寬度4公尺，不得僅表明頂樓增建4公尺×4公
    尺，以免讓人誤解為高度4公尺，抗告人要求相對人表明，
    應為法之所許等語。
五、本院查：
    按「原告之訴，有下列各款情形之一者，行政法院應以裁定
    駁回之。但其情形可以補正者，審判長應定期間先命補正：
    ……十、起訴不合程式或不備其他要件者。」「人民因中央或
    地方機關對其依法申請之案件，於法令所定期間內應作為而
    不作為，認為其權利或法律上利益受損害者，經依訴願程序
    後，得向行政法院提起請求該機關應為行政處分或應為特定
    內容之行政處分之訴訟。」分別為行政訴訟法第107條第1項
    第10款、第5條第1項所規定。而行政訴訟法第5條第1項所規
    定之課予義務訴訟，須以依法申請要件，所謂依法申請，係
    指人民依據個別法令之規定，有向該管行政機關請求就某一
    特定具體之事件，作成行政處分或應為特定內容行政處分之
    權利者而言。易言之，上開課予義務訴訟，必人民有請求行
    政機關作成授益行政處分之法令上依據，始為相當。是以若
    人民依法並無申請行政機關為行政處分之請求權存在，因其
    申請非所謂「依法」申請，則其據以提起行政訴訟法第5條
    規定之訴訟，即屬起訴不備其他要件，其情形無可補正，應
    依行政訴訟法第107條第1項第10款規定以裁定駁回。經查，
    原裁定駁回抗告人於原審所提之訴，其理由已論明：抗告人
    於109年9月9日請求相對人更正系爭查報單有關系爭建物增
    建部分高度，其申請書未載明請求之實體法上依據，起訴狀
    亦未說明有何公法上請求權而得請求相對人作成其所申請更
    正之內容，縱相對人就抗告人此項「非依法申請之案件」未
    予回應，抗告人提起本件訴訟，仍非為行政訴訟法第5條所
    定之「依法申請之案件」，故抗告人申請既非「依法申請之
    案件」，本件起訴為不備要件，且依其情形無法補正，爰依
    行政訴訟法第107條第1項第10款規定裁定駁回抗告人之訴，
    經核並無違誤。抗告意旨無非仍以其先前經原裁定論駁不採
    之理由續予爭執，核為抗告人一己主觀見解，並非可採。本
    件抗告難認有理由，應予駁回。
六、據上論結，本件抗告為無理由。依行政訴訟法第104條、民
    事訴訟法第95條、第78條，裁定如主文。
中　　華　　民　　國　　111　 年　　3　　 月　  21    日
                    最高行政法院第四庭
                        審判長法官　胡  方  新
                              法官  蕭  惠  芳　
                              法官　曹  瑞  卿
　　　　　　　　　　　　　　　法官　林  惠  瑜
                              法官　陳  國  成

以  上  正  本  證  明  與  原  本  無  異
中　　華　　民　　國　　111　 年　　 3　　月　  21    日
                              書記官　徐  子  嵐